【裁判字號】    98,易,168
【裁判日期】    980715
【裁判案由】    竊盜
【裁判全文】
臺灣宜蘭地方法院刑事判決               98年度易字第168號
公  訴  人  臺灣宜蘭地方法院檢察署檢察官
被      告  戊○○
            乙○○
上列被告因竊盜等案件，經檢察官提起公訴（97年度偵字第3470
、3281號），本院判決如下：
    主  文
乙○○犯收受贓物罪，累犯，處有期徒刑伍月，如易科罰金，以
新台幣壹仟元折算壹日。
乙○○其餘被訴竊盜部分無罪。
戊○○無罪。
    犯罪事實
一、乙○○前於民國91年間因毒品危害防制條例，經法院判處應
    執行有期徒刑1年，已於92年8月30日縮刑期滿執行完畢出監
    。竟不知悔改，對於懸掛車牌號碼GRI-532號之機車（機車
    車號原為M8U-371號，係為甲○○所有，於97年2月8日零時
    許，在宜蘭縣宜蘭市○○路54號失竊；車牌GRI-532號登記
    為己○○所有，係於97年1月間某日在宜蘭縣大同鄉四季村
    立勳巷69號失竊，以下簡稱系爭機車）係來源不明之贓物有
    認識，竟基於收受贓物之犯意，於97年4月間，自不詳姓名
    年籍之人，收受系爭機車，供己平日騎乘使用。嗣於97年5
    月17日與不知情友人戊○○同乘系爭機車至宜蘭縣五結鄉○○村○○○路252號空地停放，改向上開空地旁之大昇貨車
    出租公司租得車號2428-TN之自小貨車使用，因警調查上開2
    428-TN之自小貨車駕駛涉嫌竊盜一事，而查知上情。
二、案經宜蘭縣政府警察局三星分局報告臺灣宜蘭地方法院檢察
    署檢察官偵查起訴。
    理  由
壹、有罪部分：
一、證據能力部分：被告以外之人於審判外之陳述，雖不符合前
    四條之規定，而經當事人於審判程序同意作為證據，法院審
    酌該言詞陳述或書面陳述作成時之情況，認為適當者，亦得
    為證據。當事人、代理人或辯護人於法院調查證據時，知有
    第159條第1項不得為證據之情形，而未於言詞辯論終結前聲
    明異議者，視為有前項之同意。刑事訴訟法第159條之5第1
    項、第159條之5第2項有明文規定。本案下述所有卷證資料
    ，並無證據證明係公務員違背法定程序所取得，且本案刑事
    訴訟程序之當事人於審判期日對於法院提示之卷證，均表示
    同意於審判期日中為調查，而就證據能力沒有意見等語，另
    卷內之文書證據，亦無刑事訴訟法第159條之4之有顯不可信
    之情況與不得作為證據之情形，是本案認定事實所引用之本
    案卷證所有證據，均有證據能力。
二、訊據被告乙○○矢口否認有何贓物犯行，辯稱：並不知道系
    爭機車是贓車，是友人庚○○於97年4月間入監時，才委託
    伊保管系爭機車等語。
三、然查：
（一）系爭機車所懸掛之車牌即GRI-532號，係登記為己○○所
      有，而在97年1月間某日在宜蘭縣大同鄉四季村立勳巷69
      號失竊、而系爭機車原屬之M8U-371號機車則係甲○○所
      有，於97年2月8日零時許在宜蘭縣宜蘭市○○路54號失竊
      等情，業據證人黃四煌、吳正明證述明確，並有車牌保管
      責付書、車籍查詢-基本資料詳細畫面、宜蘭縣政府警察
      局車輛尋獲電腦輸入單可參。是系爭機車確屬他人財產犯
      罪所得之物，而為贓物。
（二）而被告乙○○自97年4月間起即使用系爭機車，並於97年5
      月17日與不知情友人戊○○同乘系爭機車至宜蘭縣五結鄉
      ○○村○○○路252號空地停放，改向上開空地旁之大昇
      貨車出租公司租得車號2428-TN之自小貨車使用，因警調
      查上開2428-TN之自小貨車駕駛涉嫌竊盜一事，而查知系
      爭機車與所懸掛之車牌均屬他人失竊之物一節，亦據被告
      乙○○自承在卷，並有證人即上開租車行負責人李健明證
      稱被告乙○○與戊○○騎乘系爭機車停放前述空地並改租
      用自小貨車等情相符，並有系爭機車停放處所現場照片可
      憑。
（三）至於被告乙○○雖辯稱係幫入監之友人庚○○保管系爭機
      車等語。然證人庚○○於檢察官偵查時及本院審理時均否
      認系爭機車本為其所持有或有委託被告乙○○保管系爭機
      車等語，而且證人庚○○於97年4月11日入監後被告乙○○於97年5月9日曾寄送予庚○○之信函中，被告乙○○亦
      僅提及房東已將租屋處換鎖無法幫忙搬私人物品等情，亦
      未提到有關保管系爭機車一節，此亦有臺灣宜蘭監獄98年
      6月23日宜監戒字第0980800058號函及乙○○寄入書信影
      本可佐，實難認被告乙○○上開所辯為可採。是可認被告
      乙○○應係於97年4月間自不詳年籍之人收受系爭機車。
（四）被告乙○○既係於97年4月間自不詳姓名年籍之人收受系
      爭機車，且有長久騎乘使用之意，卻未向提供系爭機車之
      人所索拿行車執照，以便於騎乘使用中不定時供警查驗，
      是依一般經驗法則，被告乙○○於收受系爭機車時，對於
      系爭機車為來源不明之贓物，應有認識才是，否則被告乙○○應就系爭機車之行照一併取得，才符合常理。是被告
      乙○○辯稱不知系爭機車為贓物云云，亦非可採。綜上，
      本件被告乙○○上開犯行明確，自應依法論科。
四、核被告乙○○所為，係犯刑法第349條第1項之收受贓物罪。
    而被告乙○○有前述科刑與執行情形，此有臺灣高等法院被
    告前案紀錄表可按，被告乙○○於有期徒刑執行完畢5年內
    ，再故意犯有期徒刑以上之本罪，為累犯，應依法加重其刑
    。爰審酌被告乙○○犯罪動機、目的、手段、造成財產犯罪
    之被害人不易尋回財物、犯後後否認犯行之犯後態度等一切
    情狀，量處如主文所示之刑，並諭知易科罰金之折算標準。
貳、無罪部分：
一、公訴意旨略以：
（一）被告戊○○明知車牌號碼GRI-532號重機車車牌1面及車號
      M8U-371重機車均係來源不明之贓物（甲○○所有車號M8U
      -371號重機車，係於97年2月8日0時10分許，在宜蘭縣宜
      蘭市○○路54號，為真實年籍不詳之人所竊；己○○所有
      車牌號碼GRI-532號機車車牌1面，係於97年1月間某日，
      在宜蘭縣大同鄉四季村立勳巷69號旁，為真實年籍不詳之
      人所竊），仍自97年4月間起與知情之友人即被告乙○○
      共同使用。嗣於97年5月17日13時許，被告乙○○與戊○○因涉及竊盜案件，而將上開GRI-532號重機車車牌1面及
      車號M8U-371重機車均棄置於宜蘭縣羅東鎮大昇貨車出租
      公司旁（宜蘭縣五結鄉○○村○○○路252號前空地）而
      為警查獲，始悉上情。
（二）被告乙○○、戊○○復基於不法所有之犯意聯絡，於民國
      97年5月17日12時5分許，由被告戊○○騎乘車牌號碼GRI-
      532號重機車車牌1面懸掛之車號M8U-371重機車之上開贓
      車搭載被告乙○○至宜蘭縣羅東鎮大昇貨車出租公司（址
      設宜蘭縣五結鄉○○村○○○路252號），由被告戊○○
      出面租用車牌號碼2428－TN號自小貨車後，搭載被告乙○○，於97年5月17日13時許，至宜蘭縣三星鄉台七丙線約7
      公里200公尺處，趁丁○○未及注意，將丁○○所有之H型
      鋼軌鋼鐵2支（長度約6至8米，共計總重量約500公斤）置
      放於上開小貨車後車廂後竊取之，得手後2人並將上開H型
      鋼軌鋼鐵2支持往不知情之蘇義隆所開設之回收場變賣後
      ，得款供作己用，嗣經警循線查獲，始悉上情。
二、按犯罪事實應依證據認定之，無證據不得推定其犯罪事實。
    又不能證明被告犯罪，應諭知無罪之判決。刑事訴訟法第15
    4條第2項、第301條第1項有明文規定。
三、公訴人認被告戊○○涉有贓物、竊盜犯行、被告乙○○涉有
    竊盜犯行，無非以：被告戊○○、乙○○之供述、證人庚○○之供述、證人黃四煌、李健明、吳正明、丁○○、蘇義隆
    之供述以及車籍資料查詢、贓物認領保管單、汽車出借合約
    書、收受物品舊貨五金廢料或廢棄物登記表與照片等為主要
    論據。訊據被告戊○○堅詞否認有何贓物、竊盜犯行，辯稱
    ：系爭機車是被告乙○○的，伊只是向被告乙○○借系爭機
    車使用，對於系爭機車從何而來是否為贓物均不知情等語；
    另外，H型鋼軌鋼鐵2支係伊於路旁所撿拾，以為是沒有人要
    的，並沒有竊盜之意思等語。另被告乙○○亦堅詞否認有何
    竊盜犯行，辯稱：被告戊○○於路旁撿拾H型鋼軌鋼鐵2支時
    ，伊正因酒醉而在車上昏睡，並不知道被告戊○○有撿拾鋼
    軌，只是醒來之後，發現是在資源回收場等語。
四、關於被告戊○○涉嫌贓物部分：
（一）系爭機車於為警尋獲前為被告乙○○所占有等情，業據被
      告乙○○不爭執。且被告乙○○亦迭自警詢、檢察官偵查
      時及本院審理時陳稱系爭機車係伊向友人所借。而被告戊○○於警詢中所供稱「我使用（系爭機車）3次，是從97
      年4、5月間開始使用，一直到羅東鎮大昇租車行租車停放
      在租車行門口止，是最後一次騎乘使用」等語，則被告戊○○使用系爭機車之時間互核被告乙○○所言，已是被告
      乙○○自不詳之人收受系爭機車之後，是被告戊○○使用
      系爭機車當係經被告乙○○同意或與被告乙○○共同使用
      ，而無以自己所有之意思收受占有使用系爭機車。是被告
      戊○○使用被告乙○○現實上所占有之系爭機車，而未再
      加以詢問系爭機車之來源，與常情並不相違。
（二）再者，被告乙○○、戊○○當時屬男女朋友（現為夫妻）
      ，則被告戊○○使用其女友現實持有中之系爭機車，依一
      般經驗法則，更不會懷疑系爭機車之來源是否正當；參以
      ，97年5月17日被告戊○○騎乘系爭機車搭載被告乙○○
      至宜蘭縣五結鄉○○村○○○路252號空地停放，改向上
      開空地旁之大昇貨車出租公司租得車號2428-TN之自小貨
      車使用等情，業據被告戊○○、乙○○供述在卷。則以被
      告戊○○與被告乙○○係一同使用系爭機車之情形下，則
      被告戊○○主觀上認系爭機車為乙○○所占有，而辯稱無
      贓物之認識等語，亦有所據。此外，復查無其他證據足證
      被告戊○○就系爭機車有贓物之認識，是此部分自應為被
      告戊○○無罪之諭知。
五、關於被告乙○○、戊○○涉嫌竊盜部分：
（一）被害人丁○○雖指訴被告戊○○、乙○○以上開租來2428
      -TN之自小貨車載運至佳輝資源回收場變賣之H型鋼軌鋼鐵
      2支係其在台七丙線7.2公里處所失竊之物，並有被害人堆
      置物品現場採證照片可憑。然觀上開照片，可見被害人丁○○所有之鋼軌多支、帆布、木板等工程物品均散放於路
      邊，無明顯之圍籬、欄杆為區隔，亦無以鐵鍊、鎖頭為固
      定，而均處於隨時可移動之狀態，是之H型鋼軌鋼鐵2支即
      有可能係因經不詳之人移動後棄置或其他因素而非靜置在
      上述照片所示失竊地點，是被告戊○○辯稱其撿拾上開之
      H型鋼軌鋼鐵2支，並非於上述照片所示地點，即有可能。
（二）證人即本案竊盜承辦員警丙○○於本院審理時亦證稱「我
      詢問戊○○時，我已經有掌握鋼軌失竊的時間與地點，所
      以我就以該時間地點來詢問戊○○」、「現場是福山派出
      所去照相，是在訊問戊○○前就已經照了，在訊問戊○○
      時我手上已經有這些照片了」、「我有問他是否在照片所
      示的地點拿鋼軌，戊○○說是在同一地點，但不是照片所
      示的位置」等語，是警員在警詢時係就所掌握之失竊資訊
      來對被告戊○○為詢問，然被告戊○○於警方提示失竊現
      場照片時亦否認照片所顯示之地點即為其所稱之撿拾地點
      ，而此外亦無其他證據足證被告戊○○確實係於上開照片
      所示失竊地點取走其上開之H型鋼軌鋼鐵2支，更無被告戊○○所稱撿拾地點之現場跡證足供本院審酌，是既無證據
      足證被告確實於前述失竊現場照片所示地點取走上開之H
      型鋼軌鋼鐵2支，且依前述，被告於他處取得上開之H型鋼
      軌鋼鐵2支亦屬於有可能之情形下，當無法使本院獲得確
      信之心證認為被告戊○○於取走上開之H型鋼軌鋼鐵2支時
      係具有竊盜之犯意，由此更無從與被告乙○○有何犯意聯
      絡或行為分擔。
（三）此外，上開之H型鋼軌鋼鐵2支在上述資源回收場變賣時，
      亦係以被告乙○○正確年籍資料與電話為登載，此有收受
      物品、舊貨、五金廢料或廢棄物登記表可佐，是被告戊○○、乙○○並無刻意掩飾或有迴避查緝之舉。此外復查無
      其他證據足證被告乙○○、戊○○有何公訴人所指之竊盜
      犯行。是此部分自應為被告乙○○、戊○○均無罪諭知。
據上論斷，應依刑事訴訟法第299條第1項前段、第301條第1項、
刑法第349條第1項、第41條第1項前段、第47條第1項，刑法施行
法第1條之1第1項、第2項前段，判決如主文。
本案經檢察官劉憲英到庭執行職務
中    華    民    國    98    年    7     月    15    日
                  刑事第四庭法  官  蔡仁昭
以上正本證明與原本無異。
如不服本判決應於收受送達後十日內向本院提出上訴書狀，並應
敘述具體理由；其未敘述上述理由者，應於上訴期間屆滿後二十
日內向本院補提理由書 (均須按他造當事人之人數附繕本)「切
勿逕送上級法院」。
                            書記官  陳建宇
中    華    民    國    98    年    7     月    15    日
附錄本案論罪科刑法條：
中華民國刑法第349條第1項
（普通贓物罪）
收受贓物者，處3年以下有期徒刑、拘役或5百元以下罰金。搬運
、寄藏、故買贓物或為牙保者，處5年以下有期徒刑、拘役或科
或併科1千元以下罰金。


司法院資訊處製作；財團法人民間司法改革基金會備份。
